【裁判字號】    89,易,4058
【裁判日期】    900307
【裁判案由】    竊盜
【裁判全文】
臺灣板橋地方法院刑事判決                        八十九年度易字第四五八號
    公  訴  人  臺灣板橋地方法院檢察署檢察官
    被      告  己○○
右列被告因竊盜案件，經檢察官提起公訴（八十九年度偵字第三五五三號），本院判
決如左：
    主  文
己○○無罪。
    理  由
一、公訴意旨略以：被告己○○夥同年籍姓名不詳之成年人三人，共同意圖為自己不
    法之所有，於民國八十九年二月八日，在臺北縣五股鄉○○路○段九十八巷高速
    公路橋下，以自備之客觀上足為兇器之老虎鉗、鐵鎚等工具竊取戊○○所架設之
    電纜線（共長一百八十公尺），嗣經丙○○、乙○○發覺而予以圍捕，餘三名年
    籍不詳之人趁隙逃逸，丙○○、乙○○捕獲現行犯己○○後即報警查獲，警方並
    扣得己○○所有之老虎鉗三把及鐵鎚一把等語，因認被告涉犯刑法第三百二十一
    條第一項第三款、第四款之竊盜罪嫌。
二、按犯罪事實應依證據認定之，無證據不得推定其犯罪事實；又不能證明被告犯罪
    者，應諭知無罪之判決；刑事訴訟法第一百五十四條、第三百零一條第一項分別
    定有明文。又犯罪事實之認定，應憑真實之證據，倘證據是否真實尚欠明確，自
    難以擬制推測之方法，為其判斷之基礎；而認定犯罪事實之證據係指足以認定被
    告確有犯罪行為之積極證據而言，該項證據自須適合於被告犯罪事實之認定，始
    得採為斷罪資料，最高法院著有五十三年臺上字第六五六號、二十九年上字第三
    一０五號判例。且刑事訴訟上證明之資料，無論其為直接或間接證據，均須達於
    通常一般之人均不致有所懷疑，而得確信其為真實之程度，始得據為有罪之認定
    ，若其關於被告是否犯罪之證明未能達此程度，而有合理懷疑之存在，致使無從
    形成有罪之確信，根據「罪證有疑，利於被告」之證據法則，即不得遽為不利被
    告之認定，亦有最高法院七十六年度臺上字第四九八六號判例可稽。其以情況證
    據（即間接證據）斷罪時，尤須基於該證據在直接關係上所可證明之他項情況事
    實，本乎推理作用足以確證被告有罪，方為合法，不得徒憑主觀上之推想，將一
    般經驗上有利被告之其他合理情況逕予排除，此觀諸最高法院三十二年上字第六
    十七號判例意旨亦甚彰明。
三、公訴人認被告涉有右開犯行，無非係以證人丙○○、乙○○於警訊中指證，及卷
    附贓物認領保管單乙紙、照片二幀，並有老虎鉗三把及鐵鎚一把扣案等，為其論
    據。訊之被告己○○堅詞否認有何竊盜犯行，辯以當時係因與友人甲○○約在案
    發地點附近，於騎機車行經該處時，突被人拉下毆打，之後便被送到警察局，而
    扣案工具是其從事水電工程所使用，且係為現場之人自其機車上所取下等語。
四、經查：
  (一)證人丙○○、乙○○固於警訊中明確指陳案發當日發現廠外之電纜線被竊，而與
    公司員工展開埋伏，於零時四十五分許證人乙○○發現竊嫌即展開圍捕，該批竊
    嫌乃四處逃走，只追到被告及扣案工具云云（參偵查卷八頁至第十一頁），然在
    審理中經本院詢其詳情，證人丙○○稱：「我是銘志工程公司的人員，當時我們
    在正進行所承包高速公路路燈的工程，我正和其他人聊天，突然看到有一群人在
    壓制被告，離我大約有一、二百公尺，我就自己主動過去幫他們，事後有警察來
    ，其他人離開，我就被帶回警局。」、「（問：知否他們為何要捉被告？）我不
    曉得。原本我並不曉得他偷東西，是將他制伏後，聽別人講的。」、「問：提示
    扣案證物，有何意見？）答那是我到達現場後，他們已經把東西拿出來了，我不
    太確定，他們是否從車子裡面拿出來的。」、「問：在現場有無看到偷竊的電線
    ？）沒有，是到警察局才看到的。」、「（問：當時有無看到其他嫌犯？）沒有
    ，因為我是之後才過去的，而且離他們一段距離。」、「問：對你在警訊中所言
    有何意見？）那是我在現場聽他們說另外有三人跑掉了，我才在警訊中如此說，
    但是我並沒有親眼目睹。」等語，證人乙○○亦稱：「我是丙○○的同事，我當
    時正在巡視高速公路路燈電線，就聽到有人喊捉小偷，那地方離我位置大約有一
    百多公尺，我就馬上跑過去幫忙，跑過去時，他們已經捉到人了，後來好像有人
    報警，警察就來處理。」、「（問：提示扣案證物，有無看到這些工具？）我是
    到那邊才看到的，我到達時被告已經被捉住，工具都放置在地上。」、「（問：
    有無看到其他共犯跑掉？）沒有，但是我當時有聽其他人說還有三人跑掉。但是
    我並沒有目睹，電線也是到警察局才看到，那天去捉他的人是附近工廠或住家的
    人，我並不認識他們。」、「（問：那天喊捉小偷的人是何人？）是附近工廠的
    人，有看見但不認識。」等語，二人並均明確陳述並未見到被告有偷竊之行為，
    係聽到有人喊抓小偷才去幫忙等語（以上均參本院八十九年十二月二十二日訊問
    筆錄），顯見彼二人並未見聞被告有何竊盜之行為，則其等之陳述自不足為被告
    此等犯行之認定基礎。
  (二)另證人即被竊電纜線之所有人戊○○亦到庭證稱：「（問：提示相片，電線是何
    人的？）是我的，這是高速公路路燈的主幹線，我沒有看到被告偷竊的情形，也
    沒有看到其他跑掉的小偷。是偷走之後，才通知我的。」（參本院八十九年十二
    月二十二日訊問筆錄）、「（問：你上次庭訊所言實在否？）實在，我到場時有
    看到被偷的電線，當時被告已經被壓在地上，我沒有看到他被偷的過程，也沒有
    看到他被捉的情形，到場時他就已經被人家制服了，也沒有看到其他的竊賊。」
    （參本院九十年一月十二日訊問筆錄）等語，足證其亦未目睹被告有無竊盜之行
    為。另證人即據前往現場處理之警員丁○○亦在本院陳述：「問：本案處理過程
    如何？」當時我在線上巡邏無線電通報說有竊賊，到場時有看到十幾個人，當時
    被告已經被制服綁在地上，工具及電線也放在被告旁邊，之後我就將被告、工具
    、電線帶回所裡處理。」、「（問：有無看到其他竊賊？）沒有。」、「問：筆
    錄為何寫還有其他竊賊？）那是證人作筆錄時所說的，現場也有人這麼說，但當
    時並沒有把其他人的年籍登記下來，被告在警訊就否認有偷東西。」等語（參本
    院九十年一月十二日訊問筆錄），參酌證人丙○○、乙○○、戊○○之前開證述
    ，足見現場指稱見被告偷竊之人乃另有其人，然承辦之員警並未將在場參與圍捕
    人員之年籍調查存卷，證人丙○○、乙○○復稱不知其他圍捕之人為何人，本院
    實無從傳訊調查之。
  (三)又證人即當日與被告相約見面之甲○○雖經本院多次傳喚未到，然其在偵查中供
    述案發當日其因車子拋錨，乃在案發現場附近高速公路交流道斜對面以公用電話
    聯絡被告來接他，二人相約在五股交流道口見面，但被告沒有來，其便自行走路
    回去，隔天便聽被告說被人打等語（參偵查卷第三十一頁背面）；再者證人即當
    日與被告共同從事水電工程之黃門環亦在本院審理中結證證述：「當天我們在林
    口高爾夫球場附近三層的透天厝的住宅做水電，包括衛浴等水電工程都由我們進
    行，這工程是我叔叔黃文瑞所承包，實際施工都由我和被告去做的，案發時，我
    們已經做了快一年，從房子挖地基時，我們就開始做了，當天晚上我們做到九、
    十點多，他說有朋友打電話給他要先走，他就騎機車離開，由我負責善後工作，
    之後，我就回家了，約凌晨時，被告的女朋友打電話給我說被告被打了，在警察
    局，我就跟我父親去警局，被告車上有作水電的基本工具，至於大型機具則是另
    外用車子載。」、「（問：提示扣案老虎鉗及鐵鎚，被告車上是否有這些工具？
    ）應該是的。」、「（問：你們是否領薪水？）是的，我們兩人都是。」、「（
    問：有無從工程中抽成？）沒有，我只拿二千三百元的日薪，被告則是一千五百
    或一千八百元的日薪，水電材料都是我叔叔出的。」、「（問：提示電線，你們
    做的工程有無需用此電線？）當時我們的工程用不到這種電線。」等語（參本院
    審判筆錄），核與被告於警訊、偵查及本院隔離訊問中所述相符，堪信屬實。從
    而被告既非無故攜帶扣案工具，遭竊之電纜線復非其從事水電工程之所需，自不
    能徒以該等扣案物及失竊物遽為被告犯行之證明。
  (四)本院綜合全案資料，認被告雖在現場遭人追打指為竊嫌，然並無直接目擊之人可
    為證明其確有竊盜犯行，自不能排除被告係遭誤認而無端受累之可能性，此外復
    無其他積極事證足資證明被告之犯行，揆諸前開說明，其犯罪尚屬不能證明，本
    院依法應為被告無罪之諭知。
據上論斷，應依刑事訴訟法第三百零一條第一項前段，判決如主文。
本案經檢察官高俊申到庭執行職務。
中      華      民      國      九十      年      三      月      七    日
                                  臺灣板橋地方法院刑事第二庭
                                          法  官  楊  博  欽
右正本證明與原本無異。
如不服本判決，應於判決送達後十日內，向本院提出上訴狀。
                                          書記官  潘   文  賢
中      華      民      國      九十      年      三      月      七    日


司法院資訊處製作；財團法人民間司法改革基金會備份。
